【裁判字號】    86,訴,530
【裁判日期】    890414
【裁判案由】    偽造文書等
【裁判全文】
臺灣新竹地方法院刑事判決                          八十六年度訴字第五三號
    公  訴  人  臺灣新竹地方法院檢察署檢察官
    被      告  乙○○
    選任辯護人  張運宇
右列被告因偽造文書等案件，經檢察官提起公訴（八十六年度偵字第三五七四號），
本院判決如左：
    主  文
乙○○無罪。
    理  由
一、公訴意旨略以：被告乙○○於民國八十二年十二月二十三日（起訴書誤載為：八
    十五年十二月二十三日），在新竹縣竹北市○○○路一四二號（起訴書誤載為：
    同市○○路七一四號）之勁宏車行內，明知車號ＢＭ─三六四五號、引擎號碼為
    Ｍ四ＸＯ五一九五號之自小客車係被害人許全發所有，為自稱係己○○者於同年
    月十六日所竊得，竟仍以新台幣（下同）十六萬五千元之價格向己○○買受後，
    復將上開買得之ＢＭ─三六四五號自小客車之車身、引擎，套裝於因肇事已不堪
    使用之車號ＲＡ─九一九Ｏ號、引擎號碼為Ｍ四ＸＯ五七五七號之自小客車上，
    再變造車號ＲＡ─九一九Ｏ號自小客車之引擎號碼後，交與不知情之胞弟李本文
    使用，足以生損害於失主許全發，嗣於八十五年十一月八日下午九時許為警在新
    竹縣寶山鄉深井村二之一號查獲，因認被告乙○○涉犯刑法第三百四十九條第二
    項之故買贓物罪嫌及同法第二百二十條、第二百十六條、第二百十條之變造準私
    文書罪嫌等語。
二、按犯罪事實應依證據認定之，無證據不得推定其犯罪事實；又不能證明被告犯罪
    者，應諭知無罪之判決，刑事訴訟法第一百五十四條、第三百零一條第一項分別
    定有明文。
三、訊據被告乙○○固坦承有向自稱係己○○之人買受一部車號為ＲＡ─九一九Ｏ號
    之自小客車，惟堅詞否認有何公訴意旨所指之犯行，辯稱：當時伊弟弟李本文有
    意買一部中古車代步，正好一位自稱係己○○的客戶來車行修車時表示有車想賣
    ，伊看看覺得以十六萬五千元買來後再整修一下還算划得來，才會向己○○買，
    且十六萬五千元依當時之市價並非不相當，伊買來後就把車子交給李本文開，伊
    亦未變造引擎號碼等。
四、公訴人認被告乙○○涉犯上開罪行，無非以右揭事實業據被害人許全發供述綦詳
    ，復經證人李本文到庭供證屬實，並有汽車失竊資料查詢表、贓物認領保管收據
    及扣押物清單各乙紙附卷可稽為其論據。
五、經查，
（一）車號ＢＭ─三六四五號、引擎號碼為Ｍ四ＸＯ五一九五號、三陽喜美廠牌、為
      西元一九九Ｏ年（民國七十九年）三月份出廠之自小客車係被害人許全發所有
      ，於八十二年十二月十六日上午七時許，在台北市○○區○○路二十六號前發
      現失竊乙情，據被害人許全發於警訊時指述綦詳，並有車輛竊盜、車牌失竊資
      料個別查詢報表一紙及受理報案暨尋獲證明單等在卷可憑；而車號ＲＡ─九一
      九Ｏ號、引擎號碼為Ｍ四ＸＯ五七五七號、亦為三陽喜美廠牌於西元一九九Ｏ
      年（民國七十九年）四月份出廠之自小客車原為證人丙○○所有，於八十二年
      八、九月時因發生嚴重車禍而委由車行出賣，並於同年十月十日賣予第三人戊○○（經傳喚未到）等情，亦經證人丙○○在本院證述甚詳，復有其提出之汽
      車買賣契約書影本一份及臺灣省交通處公路局新竹區監理所八十八年六月三十
      日（八八）竹監一字第Ｏ七三Ｏ九號函及所附之ＲＡ─九一九Ｏ號汽車新領牌
      照登記書及過戶書影本等附於審理卷內可佐，至此僅能證明被害人許全發之自
      小客車確有失竊、證人丙○○之自小客車確已委由車行出售，尚不能證明被告
      與車號ＢＭ─三六四五號之自小客車有何關係。
（二）經傳訊證人即勁宏車行之老闆、與被告乙○○共事已七年之久之甲○○與丁○○二人，其等均證稱：身材高瘦、約二十來歲之「己○○」曾至該店維修車子
      二、三次，亦提過想賣車子一事，正好乙○○想買車，在買車當天我們都有幫
      忙看車況，核對資料及車身上的號碼相符後，再扣除有幾塊需要板金，乙○○
      就與己○○以十六萬五千元成交且簽立買賣契約書，乙○○並把證件交給己○○去辦過戶等語，此與上開臺灣省交通處公路局新竹區監理所八十八年六月三
      十日（八八）竹監一字第Ｏ七三Ｏ九號函附之ＲＡ─九一九Ｏ號過戶書影本上
      之記載相符，並有被告乙○○所提出之買賣契約書存卷可參。經本院提訊留存
      個人基本資料在上開買賣契約書上之己○○到院，其堅詞否認上情並表示其身
      分證曾於八十年三月間遺失，再經命被告及證人甲○○、丁○○二人指認時，
      其等亦均表示售車之人並非到庭之己○○，經本院再筆對買賣契約書上「己○○」與到庭之己○○二人之筆跡，以肉眼即可辨識二者顯不相同，應非同一人
      所為，且到庭之己○○身材壯碩，有照片一幀附卷可憑，是以，到勁宏車行賣
      車號ＲＡ─九一九Ｏ號之自小客車予被告之人應係冒己○○之名之人無誤。到
      底引擎號碼為Ｍ四ＸＯ五一九五號之引擎係何時由何人換裝在車號ＲＡ─九一
      九Ｏ號汽車上並變造其號碼，並無從證明係被告所為，如係在「己○○」出售
      予被告前即變造完成，依被告之自白及證人甲○○、丁○○二人之證詞，被告
      在向「己○○」買受車號ＲＡ─九一九Ｏ號之自小客車時亦已就車身之引擎號
      碼與車籍資料上之記載相核，被告應已盡一般消費者注意之能事，況且隨後在
      監理所辦理過戶時監理機關都不能察覺，是被告辯稱其沒查覺一詞，應堪採信
      ；依現存證據，更無從證明係被告在向「己○○」買得車號ＲＡ─九一九Ｏ號
      自小客車後才自行變造。
（三）再者，依上開函附之ＲＡ─九一九Ｏ號汽車新領牌照登記書上之記載，該車係
      三陽汽車於西元一九九Ｏ年（民國七十九年）四月份出廠、車型為喜美「ＣＶ
      １６─５ＭＥＸｉ４Ｄ」，為手排車，有本院公務查詢電話紀錄表一紙附卷可
      參，被告買受該車之價格為十六萬五千元，依被告之供述及證人甲○○、丁○○二人所證，成交之車價係扣掉尚需板金部分之款項，而依被告所提出於西元
      一九九四年（即民國八十三年）十一月所出版之權威車訊上就當時購買西元一
      九九Ｏ年份（民國七十九年）、同車型之進價係十六萬元（附於本院審理卷第
      十八、十九頁），且該車型於八十二年間即已停產，依權威車訊上記載該車之
      二手車價，在被告買賣之八十二年間，一部七十九年產之三陽喜美二手車價應
      大約是十九萬元，扣除中間商之利潤及該車尚須板金、烤漆等費用，被告以十
      六萬五千元買得應尚屬合理，並非顯低於市價，故尚難以此認被告有故買贓物
      之認識。
    綜上所述，尚不能證明被告在買受該車時有故買贓物之認識並變造該車之引擎號
    碼，且證人李本文之證詞僅係證明該車係其兄即被告為其代買，亦不能以此即論
    定被告有故買贓物或變造文書之行為，此外復查無其他積極證據足資認定被告有
    公訴人所指之犯行，本院自應對被告為無罪判決之諭知，以免冤抑。
六、據上論斷，應依刑事訴訟法第三百零一條第一項，判決如主文。
本案經檢察官許麗美到庭執行職務。
中      華      民      國    八十九    年      四      月     十四     日
                                  臺灣新竹地方法院刑事第一庭
                                      法  官  遲  中  慧
右正本證明與原本無異。
如不服本判決，應於判決送達後十日內向本院提出上訴狀( 應附繕本 )，上訴於
臺灣高等法院。
                                      書記官  龔  柏  萃
中      華      民      國    八十九    年      四      月     十四     日


司法院資訊處製作；財團法人民間司法改革基金會備份。
